【裁判字號】    97,訴,1834
【裁判日期】    970530
【裁判案由】    毒品危害防制條例
【裁判全文】
臺灣臺中地方法院宣示判決筆錄          97年度訴字第1834號
公  訴  人  臺灣臺中地方法院檢察署檢察官
被      告  乙○○
指定辯護人  本院公設辯護人甲○○
上列被告因違反毒品危害防制條例案件，於中華民國九十七年五
月三十日下午四時許，在本院第十五法庭宣示判決，出席職員如
下：
      法  官  楊真明
      書記官  呂苗澂
法官起立朗讀判決主文、犯罪事實要旨、處罰條文、附記事項，
及告以上訴限制、期間並提出上訴狀之法院，且諭知記載其內容
：
一、主    文：
    乙○○施用第一級毒品，累犯，處有期徒刑拾月。
二、犯罪事實要旨：
    乙○○前於民國九十一年間因施用毒品案件，經本院裁定送
    臺灣臺中看守所附設勒戒處所觀察、勒戒後，認無繼續施用
    毒品之傾向，於九十二年三月二日執行完畢釋放出所，並由
    臺灣臺中地方法院檢察署檢察官於九十二年三月二十一日，
    以九十一年度毒偵字第二八九五號為不起訴處分確定。其又
    因搶奪及偽造文書案件，經本院於九十一年十二月九日以九
    十一年度訴字第二二三二號刑事判決，分別判處有期徒刑三
    年六月、六月，應執行有期徒刑三年十一月，經提起上訴嗣
    後撤回上訴而確定，入監執行後，於九十四年九月十五日縮
    短刑期假釋付保護管束；然其於假釋期間，再因搶奪案件，
    經本院於九十五年四月二十六日以九十五年度訴字第七九二
    號刑事判決，判處有期徒刑一年四月，經提起上訴嗣後撤回
    上訴而確定；其又因竊盜案件，經本院於九十五年五月十七
    日以九十五年度簡字第六八號刑事判決，判處有期徒刑四月
    ，於九十五年六月十二日確定；其復因施用毒品案件，經本
    院於九十五年五月三十日以九十五年度訴字第一三二七號刑
    事判決，判處有期徒刑八月，於九十五年六月十九日確定；
    上開三案件經定應執行刑為有期徒刑二年二月，後經減刑，
    減為應執行有期徒刑一年一月，再與前揭假釋經撤銷應入監
    執行之殘刑有期徒刑七月十四日接續執行，於九十六年十一
    月十四日縮刑期滿執行完畢。詎乙○○仍不知悔改，竟於前
    開觀察、勒戒、有期徒刑執行完畢釋放後五年內，基於施用
    第一級毒品之犯意，於九十七年三月十九日中午十二時許，
    在臺中縣大里市○○路○段八二巷內，以將第一級毒品海洛
    因羼水稀釋後置入針筒再注射靜脈之方式，施用第一級毒品
    海洛因一次。嗣於同日晚間八時許，經警方持臺灣臺中地方
    法院檢察署檢察官核發之強制採驗尿液許可書，強制其到場
    採尿送驗，驗出有嗎啡、可待因之陽性反應，而查得上情。
    案經臺中縣警察局霧峰分局報請臺灣臺中地方法院檢察署檢
    察官偵查起訴。
三、處罰條文：
    毒品危害防制條例第十條第一項，刑法第十一條前段、第
    四十七條第一項。
四、附記事項：
    按最高法院九十五年度第七次刑事庭會議決定：「一、施用
    第一、二級毒品為犯罪行為，毒品危害防制條例第十條定有
    處罰明文。故施用第一、二級毒品者，依前揭規定本應科以
    刑罰。惟基於刑事政策，對合於一定條件之施用者，則依同
    條例第二十條、第二十三條之規定，施以觀察、勒戒及強制
    戒治之保安處分。二、毒品危害防制條例於民國九十二年七
    月九日修正公佈，自九十三年一月九日施行，其中第二十條
    、第二十三條將施用毒品之刑事處遇程式，區分為『初犯』
    及『五年內再犯』、『五年後再犯』。依其立法理由之說明
    ：『初犯』，經觀察、勒戒或強制戒治後，應為不起訴處分
    或不付審理之裁定；經觀察、勒戒或強制戒治執行完畢釋放
    後，『五年內再犯』者，因其再犯率甚高，原實施之觀察、
    勒戒及強制戒治既已無法收其實效，爰依法追訴或裁定交付
    審理。至於經觀察、勒戒或強制戒治執行完畢釋放後，『五
    年後再犯』者，前所實施之觀察、勒戒或強制戒治已足以遮
    斷其施用毒品之毒癮，為期自新及協助其斷除毒癮，仍適用
    『初犯』規定，先經觀察、勒戒或強制戒治之程式。從而依
    修正後之規定，僅限於『初犯』及『五年後再犯』二種情形
    ，始應先經觀察、勒戒或強制戒治程式。倘被告於五年內已
    再犯，經依法追訴處罰，縱其第三次（或第三次以上）再度
    施用毒品之時間，在初犯經觀察、勒戒或強制戒治執行完畢
    釋放五年以後，已不合於『五年後再犯』之規定，且因已於
    『五年內再犯』，顯見其再犯率甚高，原實施觀察、勒戒或
    強制戒治，已無法收其實效，即應依該條例第十條處罰。」
    。本案被告前曾於九十一年間因施用毒品案件，經本院裁定
    送臺灣臺中看守所附設勒戒處所觀察、勒戒後，認無繼續施
    用毒品之傾向，於九十二年三月二日執行完畢釋放出所，並
    由臺灣臺中地方法院檢察署檢察官於九十二年三月二十一日
    ，以九十一年度毒偵字第二八九五號為不起訴處分確定；復
    因施用毒品案件，經本院於九十五年五月三十日以九十五年
    度訴字第一三二七號刑事判決，判處有期徒刑八月，於九十
    五年六月十九日確定；並與同年經判決確定有搶奪案件有期
    徒刑一年四月、竊盜案件四月，經定應執行刑為有期徒刑二
    年二月，後經減刑，減為應執行有期徒刑一年一月，再與先
    前假釋經撤銷應入監執行之殘刑有期徒刑七月十四日接續執
    行，於九十六年十一月十四日縮刑期滿執行完畢之事實，此
    有臺灣高等法院被告前案紀錄表、刑案查註紀錄表各一份附
    卷可考，被告於上開觀察勒戒執行完畢後，既曾於五年內再
    犯毒品危害防制條例第十條第一項之罪，並經判刑確定，本
    次被告犯毒品危害防制條例第十條第一、二項之罪，依上開
    最高法院決定意旨，認被告再犯率甚高，原實施觀察、勒戒
    ，已無法收其實效，自非屬毒品危害防制條例第二十條第三
    項所定「五年後再犯」之情形，而應依法追訴。
五、協商判決除有刑事訴訟法第四百五十五條之四第一項第一款
    於本訊問程序終結前，被告撤銷協商合意或檢察官撤回協商
    聲請者；第二款被告協商之意思非出於自由意志者；第四款
    被告所犯之罪非第四百五十五條之二第一項所定得以協商判
    決者；第六款被告有其他較重之裁判上一罪之犯罪事實者；
    第七款法院認應諭知免刑或免訴、不受理者情形之一，及違
    反同條第二項「法院應於協商合意範圍內為判決；法院為協
    商判決所科之刑，以宣告緩刑或二年以下有期徒刑、拘役或
    罰金為限」之規定者外，不得上訴。
六、如有上開可得上訴情形，得自收受宣示判決筆錄送達之日起
    十日內，向本院提出上訴書狀，上訴於第二審法院。上訴書
    狀如未敘述理由，應於上訴期間屆滿後二十日內補提理由書
    於本院。
中    華    民    國    97    年    5     月    30    日
                      刑事第十五庭法  官  楊真明
                                  書記官  呂苗澂
以上正本證明與原本無異。
                                  書記官  呂苗澂
中    華    民    國    97    年    5     月    30    日


司法院資訊處製作；財團法人民間司法改革基金會備份。
